臺灣臺南地方法院交通事件裁定　　　　　96年度交聲字第38號
移送機關　　交通部公路總局嘉義區監理所臺南監理站
異議人即　　甲○○
受處分人
上列受處分人因違反道路交通管理處罰條例案件，對於交通部公
路總局嘉義區監理所臺南監理站民國95年12月22日所為之裁決處
分（處分案號：嘉監南字第裁74-BC0000000號）聲明異議，本院
裁定如下：
    主  文
異議駁回。
    理  由
一、原處分意旨略以：受處分人即異議人甲○○（下稱異議人）
    所有車牌號碼五Ｓ－五三四九號自小客車，於民國九十一年
    四月四日一時三十三分許，經人駕駛在高雄市○○路、重愛
    路口，行車速限六十公里，經測時速八十四公里，超速二十
    四公里滿二十公里以上，經高雄市政府警察局逕行舉發後，
    再由原處分機關即交通部公路總局嘉義區監理所臺南監理站
    以違規事實明確，依照道路交通管理處罰條例（下稱處罰條
    例）第四十條、第六十三條第一項之規定，裁處異議人罰鍰
    新臺幣（下同）二千四百元，並記違規點數一點。
二、本件異議意旨略以：異議人於九十年十一月十九日即與乙○
    ○辦理離婚，之後即北上居住台北縣板橋市○○路○段五十
    巷三十六號七樓之九，故罰單若是寄至車籍地或戶籍地，異
    議人即未能收到違規罰單，且上開車輛因異議人無力繳納分
    期款，於九十一年八月二十八日起轉列壞帳，後經銀行變賣
    ，但在變賣之前，車子已遭乙○○強行開走，故違規駕駛人
    應是乙○○，但因未收到違規罰單而無法舉發，卻因異議人
    是車主而受罰，為此請求撤銷原處分等語。
三、本件異議人之違規行為發生於九十一年四月四日，係在九十
    四年十二月二十八日修正公布，並於九十五年七月一日施行
    之處罰條例第四十條、第六十三條規定之前；而行政罰法係
    九十四年二月五日以華總一義字第09400016841 號命令公布
    ，依該法第四十六條規定，自九十五年二月五日開始施行；
    依行政罰法第五條規定：「行為後法律或自治條例有變更者
    ，適用行政機關最初裁處時之法律或自治條例。但裁處前之
    法律或自治條例有利於受處罰者，適用最有利於受處罰者之
    規定。」自應以行政機關「最初裁處時」為法律適用之依據
    。從而本件原處分機關為裁決時係九十五年十二月二十二日
    ，比較修法前後處罰條例第四十條、第六十三條之處罰規定
    並未修正，修正後之規定並無不利於異議人，有關裁處法律
    之適用，自應依九十四年十二月二十八日修正公布，並於九
    十五年七月一日施行後處罰條例第四十條及第六十三條第一
    項第一款規定予以處理，始符法旨，合先敘明。
四、按汽車駕駛人，行車速度超過規定之最高時速者，處一千二
    百元以上二千四百元以下罰鍰；汽車駕駛人有第四十條所列
    條款之一者，除依原條款處罰鍰外，並記違規點數一點，處
    罰條例第四十條、第六十三條第一項第一款，分別定有明文
    。
五、經查：
（一）異議人上開經警舉發「行車速限六十公里，經測時速八十
      四公里，超速二十四公里滿二十公里以上」之違規事實，
      有高雄市政府警察局高市警交大相字第BC0000000號舉發
      違反道路交通管理事件通知單及舉發違規相片二張附卷可
      資佐證。
（二）異議人於九十年十一月十九日與其夫乙○○離婚等情，有
      離婚協議書一紙在卷可佐（見本院卷第五頁），該離婚協
      議書上載明異議人住址為台南市○區○○路二段三十二巷
      一０八號，嗣於九十年十二月五日購買五Ｓ－五三四九號
      自小客車，其於汽車新領牌照登記書上填載：「戶籍地址
      ：台南市○區○○路二段三十二巷一０八號」，參以九十
      一年十月三十一日將戶籍遷入該址，有汽車新領牌照登記
      書及戶籍謄本各一紙在卷可參（見本院卷第三十五、三十
      九頁），足認異議人自九十年十一月十九日與其夫乙○○
      協議離婚日起至九十一年十月三十一日為止，確係事實上
      居住於台南市○區○○路二段三十二巷一０八號無誤，參
      以上揭違反道路交通管理事件通知單九十一年五月二十日
      送達台南市○區○○路二段三十二巷一０八號時，由其前
      夫乙○○親收，亦有送達證書在卷可按（見本院卷第二十
      頁），亦足認定當時異議人與乙○○仍共同居住於台南市
      ○區○○路二段三十二巷一０八號甚明。按送達，於應受
      送達人之住居所、事務所或營業所為之；於應送達處所不
      獲會晤應受送達人時，得將文書付與有辨別事理能力之同
      居人、受僱人或應送達處所之接收郵件人員，行政程序法
      第七十二條第一項前段、第七十三條第一項分別定有明文
      。從而，上開舉發通知書之送達合法有效。
（三）再異議人於九十年十一月十九日與乙○○離婚，於離婚後
      異議人始購買五Ｓ－五三四九號自小客車，並於九十年十
      二月五日向交通部公路總局嘉義區監理所台南監理站登記
      領取前開自小客車牌照，並登記為異議人所有，亦有上開
      汽車新領牌照登記書在卷可佐，顯見異議人係於離婚後以
      自己之名義購入該車，自難認上開違規期間內該車輛不是
      由異議人保管。另按執行交通勤務警察依法律規定製單舉
      發違反處罰條例所列之違規事實，並由公路主管機關加以
      處罰，本質係行政處分，受處分人不服公路主管機關所為
      之處罰，依處罰條例第八十七條之規定向管轄地方法院聲
      明異議，自屬行政救濟程序，其舉證責任分配，應採民事
      訴訟上舉證責任分配原則，八十七年十月二十八日修正公
      布之行政訴訟法第一百三十六條同揭此旨，而明文規定準
      用民事訴訟法第二百七十七條舉證責任分配之原則。因此
      ，異議人雖以前情置辯，惟異議人於上揭時地未超速違規
      及上揭自小客車係由乙○○保管使用乙節，並未提出確實
      事證以供本院調查，是其所辯尚非可信，則原處分機關對
      車輛所有人即異議人逕予處罰，於法有據。
六、綜上，異議人所有之上開車輛，確經人駕駛而有超速之違規
    行為，並經照像逕行舉發，則原處分機關依處罰條例第四十
    條、第六十三條第一項規定，參酌違反道路交通管理事件統
    一裁罰基準表之統一裁罰標準規定予以處罰，核無違誤，異
    議人異議為無理由，應予駁回。
七、據上論結，應依道路交通管理處罰條例第八十七條第二項、
    道路交通案件處理辦法第十九條，裁定如主文。
中　　華　　民　　國　　96　　年　　8　　月　　31　　日
                  交通法庭法　官　鍾邦久
以上正本證明與原本無異。
如不服本裁定應於送達後5日內向本院提出抗告狀（應附繕本）
。
 　　                     書記官　陳慧玲
中　　華　　民　　國　　96　　年　　8　　月　　31　　日
